【裁判字號】    97,抗,1183
【裁判日期】    970730
【裁判案由】    假扣押
【裁判全文】
臺灣高等法院民事裁定                  97年度抗字第1183號
    抗  告  人
    即  債務人  甲○○
    相  對  人
    即  債權人  聯邦商業銀行股份有限公司
    法定代理人  丙○○
    代  理  人  乙○○
上列當事人間假扣押事件，抗告人對於中華民國97年6月6日臺灣
板橋地方法院97年度裁全字第3672號所為裁定提起抗告，本院裁
定如下：
    主      文
原裁定廢棄。
相對人在原法院之聲請駁回。
聲請及抗告訴訟費用由相對人負擔。
    理      由
一、相對人於原法院聲請意旨略以：抗告人於94年10月18日向相
    對人聲請貸款新台幣（下同）30萬元，詎抗告人自97年5月1
    2日起未依約還款，尚欠貸款本金239,221元及利息、違約金
    。抗告人另向相對人請領信用卡使用，信用卡消費款至96年
    11月26 日止亦有115,566元未按期給付。經相對人屢次電話
    通知及寄發催告函後，未見清償，抗告人顯有逃匿或逃避遠
    方等情形，恐其日後有不能強制執行或甚難執行之虞，願供
    擔保以補釋明之不足，聲請假扣押等情。
    原裁定略以：相對人就假扣押之請求已提出信用卡申請書、
    約定條款、消費明細表、達文西A＋申請書、 綜合約定書、
    國民現金貸款融資查詢單等文件影本釋明，假扣押原因亦提
    出催收紀錄表影本釋明，釋明雖有不足，惟其願供擔保以補
    釋明之欠缺，爰准許之云云。
二、抗告意旨略以：抗告人於96年5 月間申請債務協商，因相對
    人刁難而放棄，嗣後每月均繳納最低應繳金額。於97年4 月
    再次申請債務協商，相對人亦同意以48期還款專案，並於同
    年6月份開始繳款，伊有還款誠意，聲請廢棄原裁定等語。
三、按債權人就金錢請求或得易為金錢請求之請求，欲保全強制
    執行，得聲請假扣押，而請求及假扣押之原因，應釋明之，
    民事訴訟法第522條第1項、第526條第1項分別定有明文。依
    現行民事訴訟法第526條第2項規定，關於假扣押之原因，應
    由債權人提出可供即時調查而使法院信其主張為真實之證據
    ，以釋明之，尚難逕以擔保取代釋明之欠缺。所謂假扣押之
    原因，依同法第523條第1項規定，係指日後有不能強制執行
    或甚難執行之虞或應在外國為強制執行之情形，如債務人浪
    費財產，增加負擔，或就其財產為不利益之處分，將成為無
    資力之狀態，或將移住遠地、逃匿無蹤、隱匿財產等是，最
    高法院19 年抗字第232號判例可供參照。亦即，債權人就假
    扣押之原因，依法有釋明之義務，須提出可使法院信其主張
    為真實之證據，必待釋明有所不足，而債權人陳明願供擔保
    或法院認為適當者，法院始得定相當之擔保，命供擔保後為
    假扣押，若債權人未釋明假扣押之原因，即不符假扣押之要
    件，最高法院94年度台抗字第463號裁定見解亦同。
四、相對人主張：其對抗告人有信用貸款與信用卡欠款本金、利
    息、相關費用等債權存在，業經提出信用卡申請書、約定條
    款、消費明細表、達文西A＋申請書、綜合約定書、 國民現
    金貸款融資查詢單、交易明細查詢表等文件為證（原法院卷
    第9-19頁、本院卷第11-21頁）， 堪認相對人就本件假扣押
    之請求已予釋明。
五、相對人另主張：抗告人自94年10月31日至97年5月27 日止，
    積欠貸款本金239,221元及信用卡消費款115,566元共計35萬
    4,787元， 每月所繳均未達契約約定之應繳金額，抗告人已
    喪失期限利益，所有債務全部到期，經屢次催討未獲清償，
    抗告人顯有逃匿或逃避遠方等情形，恐其日後有不能強制執
    行或甚難執行之虞，有假扣押之原因云云。然依相對人提出
    之CARDPAC消費帳單明查詢及信用卡歷史帳單查詢 （原法院
    卷第15-17、19頁、本院卷第18-21頁），可知：抗告人迄今
    仍按月清償部分款項，雖其繳納金額未達契約約定之應繳金
    額，惟自相對人提出之訪催紀錄（原法院卷第23頁）顯示：
    相對人之催繳電話均由抗告人接聽，抗告人並於97 年4月間
    出面與相對人洽商分期還款事宜，且於97 年6月10日繳納第
    一期「陽光理債專案」（本院卷第18頁，97 年6月之歷史帳
    單查詢），可見抗告人並無任何逃匿無蹤或逃避遠方之情事
    。此外，相對人復未說明抗告人有任何浪費、隱匿財產或增
    加負擔，就其財產為不利益處分，致達於為無資力等不能強
    制執行或甚難執行之虞，亦即相對人就假扣押原因並未釋明
    ，相對人縱願提供擔保亦無足補釋明之欠缺，則相對人所為
    本件假扣押之聲請，為無理由，應予駁回。
六、綜上所述，相對人就本件假扣押之原因未予釋明，核與假扣
    押之要件有所未合，相對人縱願提供擔保亦無足補釋明之欠
    缺，是相對人之聲請，為無理由，應予駁回。原法院未詳查
    ，逕予准許，尚有未洽，抗告意旨指摘原裁定不當，為有理
    由，爰將原裁定廢棄裁定如主文第二項所示。
七、據上論結：本件抗告為有理由，依民事訴訟法492條、 第95
    條、第78條，裁定如主文。
中    華    民    國    97    年    7     月    30    日
                    民事第一庭
                        審判長法  官  張耀彩
                              法  官  盧彥如
                              法  官  林金吾
正本係照原本作成。
不得抗告。
中    華    民    國    97    年    7     月    30    日
                              書記官  張淑芳


司法院資訊處製作；財團法人民間司法改革基金會備份。
